臺灣橋頭地方法院刑事判決　　　　　　　109年度訴字第553號
公　訴　人　臺灣橋頭地方檢察署檢察官
被　　　告　蔡明龍





上列被告因傷害案件，經檢察官提起公訴（109 年度偵字第6801
號），本院判決如下：
    主  文
蔡明龍無罪。
    理  由
一、公訴意旨略以：被告蔡明龍與告訴人才三和係同棟出租套房
    之鄰居，被告因勸告訴人飲酒未果，竟基於傷害之犯意，於
    民國109 年3 月24日3 時30分許，在告訴人位於高雄市○○
    區○○街000 巷00號住處房間內，藉口幫告訴人按摩而徒手
    毆打告訴人，致告訴人受有胸壁挫傷併皮膚大片瘀青、後背
    挫傷併皮膚大片瘀青、雙上臂及雙大腿挫傷併皮膚瘀青之傷
    害。因認被告涉犯刑法第277 條第1 項之傷害罪嫌。
二、按傳聞法則之設，係為保障被告之反對詰問權，故於無罪判
    決，縱然法院採用無具證據能力之證據，作為判斷依據，對
    於被告而言，既無不利益，自毋庸贅述所依憑之證據資料究
    竟有無證據能力，以符合判決精簡原則之要求，合先敘明（
    最高法院104 年度台上字第1374號判決意旨可參）。
三、次按犯罪事實應依證據認定之，無證據不得認定犯罪事實；
    不能證明被告犯罪者，應諭知無罪之判決，刑事訴訟法第15
    4 條第2 項、第301 條第1 項分別定有明文。又認定不利於
    被告之事實，須依積極證據，苟積極證據不足為不利於被告
    事實之認定時，即應為有利於被告之認定，更不必有何有利
    之證據；認定犯罪事實所憑之證據，雖不以直接證據為限，
    間接證據亦包括在內，然而無論直接或間接證據，其為訴訟
    上之證明，須於通常一般之人均不致有所懷疑，而得確信為
    真實之程度者，始得據為有罪之認定，若其關於被告是否犯
    罪之證明未能達此程度，而有合理性懷疑之存在，致使無從
    形成有罪之確信，根據「罪證有疑，利於被告」之證據法則
    ，即不得遽為不利於被告之認定。次按事實之認定，應憑證
    據，如未能發現相當證據，或證據不足以證明，自不能以推
    測或擬制之方法，以為裁判之基礎。再刑事訴訟法第161 條
    第1 項規定：檢察官就被告犯罪事實，應負舉證責任，並指
    出證明之方法。因此，檢察官對於起訴之犯罪事實，應負提
    出證據及說服之實質舉證責任。倘其所提出之證據，不足為
    被告有罪之積極證明，或其指出證明之方法，無從說服法院
    以形成被告有罪之心證，基於無罪推定之原則，自應為被告
    無罪判決之諭知（最高法院30年上字第816 號、76年台上字
    第4986號、40年台上字第86號、92年台上字128 號判決意旨
    參照）。
四、公訴意旨認被告涉有上揭罪嫌，無非係以被告供述、告訴人
    之證述及國軍高雄總醫院左營分院附設民眾診療服務處（下
    稱國軍醫院）診斷證明書等件，為其主要論據。
五、訊據被告固不否認其與告訴人於109 年3 月間為鄰居，並曾
    在告訴人之住處幫告訴人按摩，及告訴人於109 年3 月24日
    5 時前往國軍醫院就診，經診斷受有公訴意旨所載之傷害之
    事實，惟堅詞否認有何傷害之犯行，並辯稱：伊於109 年3
    月23日21時許，因酒後自摔於住家，遂叫救護車送醫急救，
    直至翌日早上才出院，要無可能於109 年3 月24日3 時30分
    許毆打告訴人，又伊係於109 年3 月23日下午對告訴人手臂
    按摩，並未毆打告訴人，且告訴人很常在其住處摔倒受傷，
    故告訴人所受之傷害可能係因其摔倒所致，而非伊按摩行為
    所造成等語。
六、本院得心證之理由
  ㈠本件被告於109 年3 月間與告訴人係同棟出租套房之鄰居，
    並曾至告訴人位於高雄市○○區○○街000 巷00號住處房間
    內一同飲酒及幫告訴人按摩，及告訴人於109 年3 月24日5
    時前往國軍醫院就診，經診斷受有胸壁挫傷併皮膚大片瘀青
    、後背挫傷併皮膚大片瘀青、雙上臂及雙大腿挫傷併皮膚瘀
    青之傷害乙節，業經被告供述在卷【見警卷第4 頁、院卷第
    116 頁、第119 頁】，並經證人即告訴人證述明確【見警卷
    第7 頁至第9 頁、偵卷第29頁至第30頁】，復有國軍醫院診
    斷證明書附卷可佐【見警卷第15頁】，而堪認定。
  ㈡告訴人於警詢時證稱：被告係於109 年3 月24日3 時30分到
    伊房間毆打伊云云【見警卷第7 頁】，惟被告於109 年3 月
    23日23時9 分即因發燒自行撥打119 通報消防局，消防局救
    護人員於同日23時15分許至被告斯時住處，並將其送往國軍
    醫院救治，嗣被告於109 年3 月24日8 時2 分出院乙節，有
    高雄市政府消防局110 年7 月27日高市消防指字第11033730
    300 號函檢附之緊急救護案件紀錄表及救護紀錄表、國軍醫
    院110 年8 月10日雄左民診字第1100006966號函檢附之相關
    病歷資料【見院卷第139 頁至第143 頁、第152 頁至第157
    頁】在卷可佐，故被告辯稱其未於109 年3 月24日3 時30分
    許毆打告訴人乙節，應屬可採。
  ㈢又告訴人於警詢時證稱：被告本來係說要幫伊按摩，但之後
    變用揍的，且係多次以拳頭搥及手刀戳的方式徒手毆打伊，
    導致伊大腿、胸部、後背及手臂都受傷云云【見警卷第7 頁
    至第8 頁】，復於偵訊時供稱：被告原先係要幫伊按摩，按
    到後來用揍的、搥的方式毆打伊云云【見偵卷第29頁】，而
    均表示其係遭被告以徒手方式毆打，然被告供稱其僅係於10
    9 年3 月23日下午按摩告訴人四肢，而未曾毆打告訴人【見
    警卷第4 頁、審訴卷第165 頁、院卷第116 頁】，又本院函
    詢國軍醫院有關告訴人所受傷勢情狀，該院函覆表示依據告
    訴人受傷部位與面積大小，認已超出徒手毆打所造成之範圍
    ，如前胸、後背對稱性瘀傷、四肢多處瘀傷，與一般毆打所
    致不同，故認以該傷勢外觀，應非徒手毆打所致，此有國軍
    醫院110 年8 月3 日雄左民診字第1100006746號函檢附病歷
    摘要、110 年10月1 日雄左民診字第1100008648號函檢附病
    歷摘要在卷可佐【見院卷第147 頁至第149 頁、第186 頁至
    第188 頁】，是告訴人所受之胸壁挫傷併皮膚大片瘀青、後
    背挫傷併皮膚大片瘀青、雙上臂及雙大腿挫傷併皮膚瘀青之
    傷害，已難認係遭被告徒手毆打所致。
  ㈣綜上，檢察官認被告涉嫌前揭犯行所憑之證據，尚未達於通
    常一般之人均不致有所懷疑，而得確信其為真實之程度，依
    刑事訴訟制度「倘有懷疑，即從被告之利益為解釋」、「被
    告應被推定為無罪」之原則，即難據以為被告不利之認定。
    此外，復查無其他積極之證據，足資認定被告確有本件公訴
    意旨所指之犯行，自屬不能證明被告犯罪，依首開說明，應
    為被告無罪之諭知。
據上論斷，應依刑事訴訟法第301 條第1 項，判決如主文。
本案經檢察官陳俊宏提起公訴，檢察官倪茂益、王聖豪到庭執行
職務。
中    華    民    國  110     年    10    月    29    日
                  刑事第二庭  審判長法  官  黃右萱
                                    法  官  李怡靜      
                                    法  官  姚怡菁
以上正本證明與原本無異。
如不服本判決應於收受送達後20日內向本院提出上訴書狀，並應
敘述具體理由；如未敘述上訴理由者，應於上訴期間屆滿後20日
內向本院補提理由書（均須按他造當事人之人數附繕本）「切勿
逕送上級法院」。
中    華    民    國  110     年    10    月    29    日
                                書記官  張瑋庭
卷宗標目對照表
┌──────────────────────────────────────┐
│一、高雄市政府警察局楠梓分局高市警楠分偵字第10970978400號卷，稱警卷；       │
│二、臺灣橋頭地方檢察署109年度偵字第6801號偵查卷，稱偵卷；                   │
│三、本院109年度審訴字第668號卷，稱審訴卷；                                  │
│四、本院109年度訴字第553號卷，稱院卷。                                      │
└──────────────────────────────────────┘